【裁判字號】    98,交上易,117
【裁判日期】    990311
【裁判案由】    過失致死
【裁判全文】
臺灣高等法院高雄分院刑事判決       98年度交上易字第117號
上  訴  人  臺灣屏東地方法院檢察署檢察官
被      告  甲○○
上列上訴人因被告過失致死案件，不服臺灣屏東地方法院98年度
交訴字第34號中華民國98年10月8 日第一審判決（起訴案號：臺
灣屏東地方法院檢察署98年度偵字第1734號），提起上訴，本院
判決如下：
    主  文
原判決撤銷。
甲○○犯過失致死罪，處有期徒刑月，如易科罰金，以新臺幣
壹仟元折算壹日，緩刑貳年。
    事  實
一、甲○○於民國97年11月23日上午，駕駛車牌號碼055 －CDV
    號機車，沿屏東縣萬丹鄉○○路○ 段，由西往東方向行駛，
    當日10時50分許，行經恰逢迎神人潮，人車擁擠處之該路43
    2 號前，且為閃黃燈之交岔路口時，本應注意車前狀況，隨
    時採取必要之安全措施，且汽車行駛至交岔路口時，應遵守
    燈光號誌之指示，而閃光黃燈表示「警告」，車輛應減速接
    近，注意安全，小心通過，且行經人車擁擠處所，更應減速
    慢行，作隨時停車之準備，而當時天候晴、視距良好，路面
    為乾燥柏油路面，並無缺陷或障礙物，依其之智識能力，並
    無不能注意之情事，詎其竟疏未注意及此，仍以時速3 、40
    公里之速度行駛，在未立即煞車下撞擊適由東向西方向行駛
    而橫越路面，由飲用酒精過量之鄭定雄所駕駛未讓直行車先
    行之車號PHN –520 號機車，鄭定雄因而摔倒，並受有頭部
    外傷併顱內出血之傷害，經送醫後不治死亡。
二、案經臺灣屏東地方法院檢察署檢察官自動偵查起訴。
    理  由
甲、程序部分
    本判決以下所引用之傳聞證據，被告於本院審理時均表示無
    意見，且未於言詞辯論終結前聲明異議，本院審酌上開傳聞
    證據作成時，並無不法之情事，認為適當，依刑事訴訟法第
    159條之5第2項規定，自有證據能力，均得為證據。
乙、實體部分
一、訊據被告甲○○矢口否認有上開過失致死犯行，辯稱：其在
    自己行駛之車道上，遵行速限行駛，無任何違規行為，被害
    人即死者在接近與被告會車時，突然左轉，闖入被告之車道
    ，被告雖往旁閃躲，仍無法防止車禍發生，伊並無過失責任
    云云。
二、惟查上開事實，業據被害人鄭定雄之子乙○○於偵查中指述
    甚詳，並有道路交通事故現場圖、道路交通事故調查報告表
    (一)、(二)各1 紙在卷可稽。又查被告於偵查中自承：當時現場
    狀況係前面有8 家將準備要迎神，當時這些8 家將離我約5
    、60公尺遠等語（見相驗卷第66頁），足認當時案發路口處
    於人潮眾多之狀況，被告騎乘機車行經該處，自應減速慢行
    ，並隨時採取必要之安全措施甚明。又被告於偵查中供稱：
    其當時係直行，對方突然加速由對向要轉彎到寶長厝街，車
    子是搖搖晃晃的，約在50公尺時有看見死者，在50公尺前就
    看見死者的車子，肇事前有踩煞車，但是慢慢煞車，沒有急
    煞車」、「我沒有急踩煞車，但有慢下來」等語（見相驗卷
    第45頁、第46頁、偵查卷第66頁）。另證人李文豐於原審審
    理中證稱：「當時被害人從對向車道過來，被告有按喇叭且
    減速並向路旁內閃躲．．．大約在被告車子的前面5 、6 公
    尺，被害人突然跑到被告的車道」等語（見原審卷第44-47
    頁）。倘被告當時時速為30、40公里，於見到鄭定雄的機車
    異狀後，應有足夠的反應時間避免碰撞，或採取緊急煞車之
    措施，惟被告竟未採取必要的緊急煞車動作，仍續行駛而致
    碰撞發生，由此足認被告確實未注意車前狀況及行經無號誌
    之交岔路口及其他人車擁擠處所，均未減速慢行，做隨時停
    車之準備，致與被害人所騎乘之機車碰撞，至為明顯。
三、按行徑無號誌之分岔路口及其他人車擁擠處所，均應減速慢
    行，作隨時停車之準備；汽車行駛時，駕駛人應注意車前狀
    況，並隨時採取必要之安全措施，道路交通安全規則第93條
    第1 項第2 款、第94條第3 項分別訂有明文。被告既考領有
    機車駕駛執照，對於上開規定，應知之甚稔。被告應注意並
    能注意，且無不能注意之情，竟疏未注意，以致肇事，自難
    辭過失致死之責任。被害人確因本件車禍受有頭部外傷並顱
    內出血死亡之事實，又經檢察官督同法醫師前往相驗屬實，
    有勘驗筆錄、相驗屍體證明書及驗斷書各1 件在卷可稽。又
    本件肇事責任，經送鑑定結果，亦認「鄭定雄酒精過量駕重
    車轉彎，未讓直行車先行是肇事主因。甲○○駕重機未注意
    車前狀況，並採取安全措施是肇事次因。」，有臺灣省高屏
    澎區車輛行車事故鑑定委員會高屏澎區第980072號鑑定意見
    書及臺灣省車輛行車事故覆議鑑定委員會98年8 月18日覆議
    字第0986202995號函在卷可稽。本件車禍之發生，被害人雖
    與有過失，但對於被告犯罪之成立不生影響。綜上所述，足
    見被告所辯上情，無非卸責之詞，不足採信。本件事證明確
    ，被告之犯行，堪以認定。
四、核被告所為，係犯刑法第276 條第1 項之過失致死罪。原審
    未予詳查，遽為被告無罪之諭知，自有未合。公訴人上訴意
    旨，執此指摘原判決不當，為有理由，自應由本院將原判決
    撤銷改判。審酌被告犯後未能全部坦承犯行，而其過失程度
    為肇事次因，被害人為肇事主因等一切情狀，量處如主文第
    2項所示之刑，並諭知易科罰金之折算標準。
五、查被告前未曾受有期徒刑以上刑之宣告，有台灣高等法院被
    告前案紀錄表在卷可稽。茲因一時疏失，觸犯刑章，所犯情
    節尚輕。且已與被害人家屬達成民事調解，並賠償完畢，有
    原審98年度調字第55號調解筆錄及郵政國內款執據在卷可
    考。經此偵審程序及科刑教訓，當知所警惕，應無再犯之虞
    ，本院因認被告所受刑之宣告，以暫不執行為適當，併宣告
    緩刑2年，以啟自新。
據上論斷，應依刑事訴訟法第369 條第1 項前段、第364 條、第
299 條第1 項前段，刑法第276 條第1 項、第41條第1 項、第74
條第1項第1款、刑法施行法第1條之1，判決如主文。
中    華    民    國    99    年    3     月    11    日
                  刑事第九庭    審判長法  官 莊秋桃
                                      法  官 范惠瑩
                                      法  官 謝宏宗
以上正本證明與原本無異。
本判決不得上訴。
中    華    民    國    99    年    3     月    12    日
                                      書記官 蘇恒仁
附錄本件判決論罪科刑法條：
中華民國刑法第276條第1項
（過失致死罪）
因過失致人於死者，處 2 年以下有期徒刑、拘役或 2 千元以下
罰金。

司法院資訊處製作；財團法人民間司法改革基金會備份。
